---
title: "Taller_rbims"
author: "Karla López"
date: "2024-02-26"
output:
  html_document:
    theme: cosmo
    highlight: kate
    toc: yes
    toc_depth: 2
    toc_float: yes
---

```{r setup, include=FALSE}
knitr::opts_chunk$set(echo = TRUE)
```

**INSTALACIÓN**

Primero vamos a correr las librerias necesarias para instalar rbims

```{r libraries, message=FALSE, warning=FALSE}

library(devtools)
library(tidyverse)
library(tidyr)
install_github("mirnavazquez/RbiMs", force = T)
library(rbims)
library(readxl)

```

1.**ANÁLISIS DE INTERPRO A TRAVÉS DE RBIMS**

Rbims puede leer los datos provenientes de una anotación con Interpro y recuperar datos de abundancias para Pfam, Interpro IDs, TigerFam, KEGG, etc. Es decir, calcula las abundancias del atributo escogido para cada bin.
La funcíon que se utiliza es read_interpro y cuando escogemos el argumento profile = TRUE, rbims nos arroja una tabla resumida de abundancias.

```{r read_interpro_T, message=FALSE, warning=FALSE}
interpro_PFAM_profile_T<-read_interpro(data_interpro = "../Datos_rbims/Interpro/", database="Pfam", profile = T)

head(interpro_PFAM_profile_T)
```

Cuando escogemos el argumento profile = FALSE, rbims nos arroja una version mas extensa de estos resultados. 

```{r read_interpro_F}
interpro_PFAM_profile_F<-read_interpro(data_interpro = "../Datos_rbims/Interpro/", 
                                        database="Pfam", profile = F)
head(interpro_PFAM_profile_F)
```

2.**CÁLCULO DE CONTRIBUCIONES**
Rbims puede hacer un analisis PCA que nos ayuda a obtener las contribuciones (PFAM) más importantes en nuestro set de datos, es decir, aquellas familias de proteinas que mejor explican la variación de nuestros datos.  
La función que ofrece rbims es get_subset_pca. Usa tres argumentos indispensables: la tabla de abundancias (proveniente de read_interpro), el valor de contribución, el tipo de análisis/atributo que estamos utilizando y el tipo de pca a realizar (sobre individuos, variables o ambos).

```{r pca, message=FALSE, warning=FALSE}
important_PFAMs_ind<-get_subset_pca(tibble_rbims=interpro_PFAM_profile_T, 
                                cos2_val=0.98,
                                analysis="Pfam",
                                pca = "Individual")
head(important_PFAMs_ind)
```

3.**HEATMAP**
*El argumento de la distancia.*

Rbims puede generar heatmaps, con los resultados obtenidos anteriormente, podemos graficar los resultados. La funcion tiene las siguientes opciones:
**tibble_ko:** el subset que acabamos de generar
**y_axis:** el valor que se graficara en el eje y (Pfam/Interpro). Todos los valores del eje x corresponden a los individuos (bins). 
**analysis:** una tabla proveniente de las funciones read. Corresponde al análisis utilizado para la anotación. 
**scale_option:** una opcion para indicarle si las filas o columnas deberian escalarse. Los valores válidos son: "none" "row" "column".
**color_pallet:** (opcional) un vector de caracteres indicando la paleta de colores.
**distance:** (optional) si es TRUE calculará cómo se podrian agrupar los bins de acuerdo con las similitudes dentro de la caracteristica deseada (PFAM).

```{r heatmap_T}
plot_heatmap(important_PFAMs_ind, 
             y_axis=Pfam, 
             analysis = "INTERPRO",
             scale_option = "none",
             distance = T)

```

**distance:** (optional) si es FALSE mostrará las abundancias de la caracteristica deseada (PFAM) en todos los bins y cómo se agrupan. 

```{r heatmap_F}

plot_heatmap(important_PFAMs_ind, 
             y_axis=Pfam, 
             analysis= "INTERPRO",
             scale_option = "none",
             distance = F)
```

4.**PLOT BUBBLE**
Rbims puede representar los datos en forma de burbujas a través de la función plot_bubble. Los argumentos son similares que en el heatmap.

**tibble_ko:** la tabla el subset que acabamos de generar
**x_axis:** corresponde al eje x, puede tomar cualquier valor de las columnas de metabolismo.
**y_axis:** corresponde al eje y, puede tomar cualquier valor de las columnas de metabolismo.
**calc:** el tipo de cálculo que realizará rbims, los valores válidos son: Abundance y Binary. 
**analysis:** una tabla proveniente de las funciones read. Corresponde al análisis utilizado para la anotación. 
**data_experiment:** (opcional), una base de metadatos.
**color_character:** (opcional), corresponde a alguna columna de metadatos o caracteristica del metabolismo. 
**order_bins:** (opcional), un vector indicando el orden en el que aparecerán los bins.
**order_metabolism:** (opcional), un vector indicando el orden en el que aparecerá la caracteristica deseada (pfam/Interpro ID). 
**color_pallet:** (opcional) un vector de caracteres indicando la paleta de colores.
**range_size:** un vector numerico indicando el rango de tamaño de los puntos. 
**x_labs:** (opcional). Da el nombre al eje x.
**y_labs:** (opcional). Da el nombre al eje y. 
**text_x:** (opcional). Un vector numerico que indica el tamaño del texto en el eje x. 
**text_y:** (opcional). Un vector numerico que indica el tamaño del texto en el eje y. 

```{r message=FALSE, warning=FALSE}
metadata <- read_xlsx("../meta.xlsx")
plot_bubble(important_PFAMs_ind, 
            y_axis=Pfam, 
            x_axis=Bin_name, 
            calc = "Binary",
            analysis = "INTERPRO", 
            data_experiment = metadata, 
            color_character = Bin_name)
```

5.**VÍAS ESPECÍFICAS**
Rbims ofrece una función que permite hacer un subset de vías metabolicas específicas. Esto le permite amoldarse a la pregunta de investigación.
Para este ejemplo, usaremos la funcion read_interpro nuevamente para recuperar todos los datos de abundancias de los IDs de Interpro. 

```{r}
interpro_INTERPRO_profile<-read_interpro(data_interpro = 
                                           "../Datos_rbims/Interpro/", 
                                         database="INTERPRO", profile = T)
head(interpro_INTERPRO_profile)
```

Nos interesan las proteinas que están involucradas con la degradación de hidrocarburos. Buscando directamente en la pagina web de la base de datos encontramos lo siguiente:

```{r}

alkane_degradation <- c("IPR033885", "IPR048133","IPR012078","IPR003430")

alkane_INTERPRO<-get_subset_pathway(interpro_INTERPRO_profile, 
                                      type_of_interest_feature=INTERPRO,
                                      interest_feature=alkane_degradation)
head(alkane_INTERPRO)
```

1.**RECUPERANDO DATOS DE KEGG A PARTIR DE INTERPRO**
Esta funcion solo es apta si corriste tu anotación con interpro con la opción --pathway.
De esta forma rbims puede recuperar los IDs de KEGG (dentro de interpro) y mapear las rutas metabólicas de nuestros datos, a pesar de no haber hechi anotaciones con KEGG. 

*Nota: Los datos que usamoas en este taller no contienen los identificadores de KEGG, pero el workflow luce asi:*

1.Comenzamos leyendo nuestro output de KEGG en una tabla que calcula las abundancias 
```{r eval=FALSE}

H_interpro_KEGG_long<-read_interpro(data_interpro = "../Datos_rbims/Interpro/", 
                                    database="KEGG")
head(interpro_KEGG_long)

```
2.#Mapeamos las rutas metabolicas de KEGG y la informacion asociada:

```{r eval=FALSE}

interpro_map<-mapping_ko(tibble_interpro = interpro_KEGG_long)

head(interpro_map)
```
3.Usamos los recursos graficos de rbims: Importante, debemos cambiar el analysis a KEGG, porque el data frame se encuentra disrtribuido así, a pesar de haber empezado con la anotación de interpro. 

```{r eval=FALSE, message=FALSE, warning=FALSE}

plot_heatmap(tibble_ko = interpro_map,
             data_experiment = metadata,
             y_axis = KO,
             order_y = Module,
             order_x = Sample_site,
             split_y = TRUE,
             analysis = "KEGG",
             calc="Abundance")
```

1.**ANÁLISIS DE KEGG A TRAVÉS DE RBIMS**

Comenzaremos leyendo nuestros datos y mapeando contra la base de datos de KEGG, con la función read_ko y mapping_ko.
Esta función permite recuperar detalles de las rutas metabólicas y realizar un cálculo de las abundancias encontradas en nuestro set de datos. 

```{r message=FALSE, warning=FALSE}
ko_table<-read_ko(data_kofam ="../Datos_rbims/KEGG/") 
head(ko_table)
```

mapping_ko

```{r message=FALSE, warning=FALSE}
ko_mapp<-mapping_ko(ko_table)
head(ko_mapp)
```

Para continuar es importante leer los metadatos.

```{r}
metadatos<-read_excel("../meta.xlsx") 
```


2.**EL SUBSET DE RUTAS METABÓLICAS**

Rbims contiene una función específica para detallar el análisis de rutas metabolicas. Lo hace a traves de la función get_subset_pathway. La funcion utiliza los siguientes argumentos:
**mapped_ko_table:** una tabla proveniente de la función mapping_ko.
**type_of_interest_feature:** alguna columna con atributos importantes para el análisis. Esta columna se usara para hacer los subconjuntos.
**interest_feature:** un vector con los atributos de interés para el análisis. Serán encontrados a través de su comparación con type_of_interest_feature. 

```{r}

Overview<-c("Naphthalene degradation","Carbon fixation", 
            "Methane metabolism")

Energy_metabolisms<-ko_mapp %>%
  drop_na(Cycle) %>%
  get_subset_pathway(Cycle, Overview) 

head(Energy_metabolisms)
```

3.**PLOT BUBBLE**
Rbims puede representar los datos en forma de burbujas a través de la función plot_bubble. Los argumentos son similares que en el heatmap.

**tibble_ko:** la tabla el subset que acabamos de generar
**x_axis:** corresponde al eje x, puede tomar cualquier valor de las columnas de metabolismo.
**y_axis:** corresponde al eje y, puede tomar cualquier valor de las columnas de metabolismo.
**calc:** el tipo de cálculo que realizará rbims, los valores válidos son: Abundance y Binary.
**analysis:** una tabla proveniente de las funciones read. Corresponde al análisis utilizado para la anotación. 
**data_experiment:** (opcional), una base de metadatos.
**color_character:** (opcional), corresponde a alguna columna de metadatos o caracteristica del metabolismo. 
**order_bins:** (opcional), un vector indicando el orden en el que aparecerán los bins.
**order_metabolism:** (opcional), un vector indicando el orden en el que aparecerá la caracteristica deseada (pfam/Interpro ID). 
**color_pallet:** (opcional) un vector de caracteres indicando la paleta de colores.
**range_size:** un vector numerico indicando el rango de tamaño de los puntos. 
**x_labs:** (opcional). Da el nombre al eje x.
**y_labs:** (opcional). Da el nombre al eje y. 
**text_x:** (opcional). Un vector numerico que indica el tamaño del texto en el eje x. 
**text_y:** (opcional). Un vector numerico que indica el tamaño del texto en el eje y. 

```{r message=FALSE, warning=FALSE}

plot_bubble(tibble_ko = Energy_metabolisms,
            x_axis = Bin_name,
            y_axis = Cycle,
            analysis="KEGG",
            calc="Abundance",
            data_experiment = metadata,
            color_character = order,
            range_size = c(2,10),
            y_labs=FALSE,
            x_labs=FALSE)   
```

4.**HEATMAP**

Rbims puede generar heatmaps, con la tabla obtenida anteriormente, podemos graficar los resultados. La funcion tiene las siguientes opciones:
**tibble_ko:** el subset que acabamos de generar
**y_axis:** la variable que se graficará en el eje y (KO, Pathway, Modules). El eje x no se puede modificar, corresponde a la variable de los individuos (MAGs/bins). 
**calc:** el tipo de cálculo que realizará rbims, los valores válidos son: Abundance, Binary y Percentage. 
**data_experiment:** (opcional), una tabla de metadatos.
**analysis:** una tabla proveniente de las funciones read. Corresponde al análisis utilizado para la anotación. 
**scale_option:** una opcion para indicarle si las filas o columnas deberian escalarse. Los valores válidos son: "none" "row" "column".
**order_y:** es el argumento para ordenar mas detalladamente los valores de las filas (Pathway, Cycle, KO). 
**order_x:** es el argumento para odernar mas detalladamente las variables de individuos (MAGs/bins) en columnas. 
**split_y:** valor lógico que indica si se desea partir el eje y basandose en el argumento order_y.
**color_pallet:** (opcional) un vector de caracteres indicando la paleta de colores.


```{r}

plot_heatmap(tibble_ko = Energy_metabolisms, 
             y_axis = Pathway_cycle,
             data_experiment = metadata,
             order_y = Cycle,
             order_x = order,
             split_y = T,
             analysis = "KEGG",
             calc="Abundance")
```

5.**OTRO EJEMPLO CON KEGG: UNA VÍA**

```{r}
policyclic_aromatic_degradation <- c("map00624")  

hydrocarbon_degradation <- ko_mapp %>%
  drop_na (Pathway) %>%
  get_subset_pathway(Pathway, policyclic_aromatic_degradation)

head(hydrocarbon_degradation)
```

**Graficamos:**

```{r message=FALSE, warning=FALSE}
plot_bubble(tibble_ko = hydrocarbon_degradation,
            x_axis = Bin_name,
            y_axis = KO,
            analysis="KEGG",
            calc="Abundance",
            data_experiment = metadata,
            color_character = order,
            range_size = c(1,10),
            y_labs=FALSE,
            x_labs=FALSE) 
```

```{r}

plot_heatmap(tibble_ko=hydrocarbon_degradation, 
             y_axis = KO,
             data_experiment = metadata,
             order_y = Module,
             order_x = order,
             split_y = T,
             analysis = "KEGG",
             #scale_option = "row",
             calc="Abundance")
```

**¡PUEDE SER SORPRENDENTEMENTE DETALLADO!**

1.**ANALISIS DE DBCAN A TRAVÉS DE RBIMS**

El análisis de dbCAN usando rbims comienza con la lectura de la anotación con la funcion read_dbcan3.

```{r}
dbcan_FAMs_profile_T<-read_dbcan3(dbcan_path = "../Datos_rbims/dbCAN/", profile = T) 
```

De igual forma que con read_interpro, se pueden generar dos perfiles, uno ligeramente mas extenso que el otro. Esto se logra con el argumento del perfil. 

```{r}
dbcan_FAMs_profile_F<-read_dbcan3(dbcan_path = "../Datos_rbims/dbCAN/",  profile = F) 
```

2.**Obtenemos las familias mas importantes. La función PCA**

```{r}

important_dbcanFAMs<-get_subset_pca(tibble_rbims=dbcan_FAMs_profile_T, 
                                    cos2_val=0.98,
                                    analysis= "dbCAN",
                                    pca = "Both")

```


3.Graficando: Heatmap (argumento de distancia = T)
```{r}
plot_heatmap(important_dbcanFAMs, 
             y_axis = dbCAN_fam, 
             analysis = "dbCAN",
             scale_option = "none",
             distance = T)
```

**(argumento de distancia = F)**

```{r}
plot_heatmap(important_dbcanFAMs, 
             y_axis= dbCAN_fam, 
             analysis= "dbCAN",
             scale_option = "none",
             distance = F)
```



4.**Graficando: Plot bubble**

```{r}

metadata <- read_xlsx("../meta.xlsx")

plot_bubble(important_dbcanFAMs, 
            y_axis=dbCAN_fam, 
            x_axis=Bin_name, 
            calc = "Abundance",
            analysis = "dbCAN", 
            data_experiment = metadata, 
            color_character = Bin_name)

```




